臺灣臺中地方法院刑事判決　　　　　　　99年度易字第3877號
公　訴　人　臺灣臺中地方法院檢察署檢察官
被　　　告　簡滄祥
上列被告因詐欺案件，經檢察官聲請以簡易判決處刑（99年度偵
緝字第2178號、第2179號）及移送併辦（臺灣臺中地方法院檢察
署99年度偵緝字第2177號、99年度偵字第25004 號），本院認不
宜依簡易判決處刑，改依通常程式審理，被告就被訴事實為有罪
之陳述，經本院合議庭裁定改依簡式審判程序審理，判決如下：
    主    文
簡滄祥幫助犯詐欺取財罪，處拘役伍拾伍日，如易科罰金，以新
臺幣壹仟元折算壹日。
    犯罪事實及理由
一、簡滄祥明知行動電話SIM 卡係供個人使用行動電話之重要工
    具，乃關係個人財產、信用之表徵，且可預見在現今社會將
    行動電話SIM 卡交予他人使用，極易被利用為與財產有關之
    犯罪工具，竟仍不顧他人財產可能受損之危險，而基於縱若
    其行動電話SIM 卡被利用作為詐欺取財之工具，亦不違背其
    本意之幫助犯意，於民國99年3 月17日，在臺中市○○路之
    家樂福賣場，向家樂福電信股份有限公司申辦行動電話門號
    0000000000號、0000000000號SIM 卡後，旋即以新臺幣（下
    同）1,000 元之代價，出售予真實姓名、年籍均不詳之詐欺
    集團成員使用，以此方式幫助獲得上開行動電話SIM 卡之不
    詳詐欺集團成員，作為詐騙工具及逃避警方追緝使用。嗣該
    詐欺集團成員取得上開行動電話SIM 卡後，即基於意圖為自
    己不法所有之犯意，為下列詐欺取財行為：
  1.於99年3 月19日上午9 時許，撥打電話予劉宏猷，佯以臺北
    市政府警察局刑事警察大隊員警及臺灣臺北地方法院檢察署
    檢察官名義，並詐稱：其涉及詐騙案件，所有帳戶將遭凍結
    ，要求劉宏猷提領帳戶內現金作為保證金云云，並留下簡滄
    祥之上開行動電話門號0000000000號作為聯繫使用，致劉宏
    猷陷於錯誤，旋依指示提領現金20萬元，在其臺北市○○區
    ○○路57之8 號住處，交付予前來領款之詐騙集團成員，嗣
    劉宏猷察覺有異，始知受騙。
  2.蔡政翰於99年3 月19日12時23分許，上網至露天拍賣網站上
    ，閱覽由某不詳詐欺集團成員所刊登佯稱欲販賣行動電話及
    筆記型電腦之訊息，並在網頁留下簡滄祥之上開行動電話門
    號0000000000號作為聯繫使用，蔡政翰與之聯繫後，不疑有
    他而陷於錯誤，於99年3 月19日中午12時23分許，至郵政自
    動櫃員機，以轉帳方式將16,000元匯入兆豐銀行嘉興分行帳
    號00000000000 號帳戶內，嗣因蔡政翰察覺該商品賣家遭拍
    賣網站停權，且遲未收到所購商品，始知受騙。
  3.黃彥彰於99年3 月19日19時許，上網至露天拍賣網站上，閱
    覽由某不詳詐欺集團成員所刊登佯稱欲販賣HTC 手機之訊息
    ，並留下簡滄祥之上開行動電話門號0000000000號作為聯繫
    使用，黃彥彰與之聯繫後，不疑有他而陷於錯誤，於99年3
    月19日20時52分許，至自動櫃員機，以轉帳方式將2,000 元
    匯入賴進聲（由臺灣臺中地方法院檢察署檢察官另案偵辦）
    所有合作金庫昌平分行帳號0000000000000 號帳戶內，嗣因
    黃彥彰遲未收到其所購買之手機，始發覺受騙。
  4.鄒維軒於99年3 月19日20時前某時許，上網至露天拍賣網站
    上，閱覽由某不詳詐欺集團成員所刊登佯稱欲販賣商品之訊
    息，並留下簡滄祥之上開行動電話門號0000000000號作為聯
    繫使用，鄒維軒以即時通洽談細節後，不疑有他而陷於錯誤
    ，於99年3 月19日20時50分許，至自動櫃員機，以轉帳方式
    將4,000 元匯入賴進聲所有之前開合作金庫昌平分行帳戶。
    嗣因鄒維軒遲未收到其所購買之商品，依賣家所留之上開行
    動電話聯繫詐騙集團成員，惟該行動電話已暫停使用且該賣
    家遭拍賣網站停權，始發覺受騙。
  5.薛德瑞於99年3 月19日20時許前某時，上網至露天拍賣網站
    上，閱覽由某不詳詐欺集團成員所刊登佯稱欲販賣PS3 遊戲
    主機及軟體之訊息，並留下簡滄祥之上開行動電話門號0000
    000000號作為聯繫使用，薛德瑞以MSN 洽談細節後，不疑有
    他而陷於錯誤，於99年3 月19日20時22分許，至自動櫃員機
    ，以轉帳方式將8,500 元匯入賴進聲所有之前開合作金庫昌
    平分行帳戶內，嗣因薛德瑞發覺該商品賣家遭拍賣網站停權
    ，且遲未收到所購商品，始知受騙。
  6.劉靜恬於99年3 月19日11時40分前某時，上網至露天拍賣網
    站上，閱覽由某不詳詐欺集團成員所刊登佯稱欲販賣SONY手
    機及捷安特自行車之訊息，並留下簡滄祥之上開行動電話門
    號0000000000號作為聯繫使用，劉靜恬以MSN 洽談細節後，
    不疑有他而陷於錯誤，於99年3 月19日12時56分許，以臨櫃
    匯款之方式，將7,000 元匯入陳志忠（由臺灣臺中地方法院
    檢察署檢察官另案偵辦）所有兆豐國際商業銀行嘉興分行帳
    號00000000000 號帳戶內，劉靜恬先依賣家所留之上開行動
    電話聯繫詐騙集團成員確認收到款項後，劉靜恬遲未收到所
    購商品，再度與賣家聯繫，惟該行動電話已暫停使用，始發
    覺受騙。
二、案經臺北市政府警察局北投分局報告臺灣臺中地方法院檢察
    署檢察官偵查聲請簡易判決處刑，及彰化縣警察局溪湖分局
    、臺中市政府警察局第二分局報告臺灣臺中地方法院檢察署
    檢察官移送併辦。
三、上開犯罪事實，有下列事證可資憑佐：
  (一)被告簡滄祥於偵查、本院準備程序中之自白。
  (二)被害人蔡政翰、劉宏猷、黃彥彰、鄒維軒、薛德瑞、劉靜恬
    於警詢之指述，證人薛德瑞於本院之證述。
  (三)家樂福電信公司函覆之門號0000000000、0000000000號用戶
    基本資料及行動電話門號雙向通聯紀錄、前揭家樂福電信門
    號申請書、中華電信資料查詢、通聯調閱查詢單、被害人蔡
    政翰之郵政自動櫃員機交易明細表、被害人劉宏猷之國泰世
    華銀行存摺明細、被害人黃彥彰之郵政自動櫃員機交易明細
    表、被害人鄒維軒之臺灣土地銀行中壢分行存摺內頁影本、
    被害人薛德瑞之台新銀行自動櫃員機交易明細表影本、被害
    人劉靜恬之郵政跨行匯款申請書影本各1 份、露天拍賣網站
    資料2 份附卷可稽。
四、按刑法上之幫助犯，係對於犯罪與正犯有共同之認識，而以
    幫助之意思，對於正犯資以助力，而未參與實施犯罪之行為
    者而言（最高法院75年度台上字第1509號、88年度台上字第
    1270號判決意旨參照）。是以，如未參與實施犯罪構成要件
    之行為，且係出於幫助之意思提供助力，即屬幫助犯，而非
    共同正犯。本件被告基於幫助之犯意，提供前述行動電話SI
    M 卡予他人，並進而遭他人使用作為聯絡工具而意圖為自己
    不法之所有，施用詐術使被害人陷於錯誤，因而匯款至詐欺
    集團所取得之人頭帳戶內，是被告所為係參與詐欺罪構成要
    件以外之行為，且在無證據證明被告係以正犯而非以幫助犯
    之犯意參與犯罪之情形下，應認其所為係幫助犯而非正犯行
    為。查本件取得被告行動電話SIM 卡之不詳詐欺集團成員，
    向被害人詐取款項之犯行，係犯刑法第339 條第1 項之詐欺
    取財罪，故核被告基於幫助他人實行犯罪之幫助故意，參與
    構成要件以外行為，所為係犯刑法第30條第1 項前段、第33
    9 條第1 項之幫助詐欺取財罪。另被告以一行為交付2 門號
    SIM 卡僅為單一幫助行為，助成正犯對被害人蔡政翰、劉宏
    猷、黃彥彰、鄒維軒、薛德瑞、劉靜恬詐欺取財得逞，係以
    一行為而觸犯構成要件相同之數罪名，為想像競合犯，應刑
    法第55條規定，從重論以幫助詐欺取財之一罪（最高法院98
    年度台非字第30號判決要旨參照）。又檢察官就犯罪事實3.
    4.、5.、6.之被害人黃彥彰、鄒維軒、薛德瑞、劉靜恬遭詐
    欺取財部分移送併辦（臺灣臺中地方法院檢察署99年度偵緝
    字第2177號、99年度偵字第25004 號），均與原聲請簡易判
    決處刑部分有想像競合犯之裁判上一罪關係，本院自應併予
    審理，附此敘明。再被告係幫助犯，衡諸其犯罪情節，爰依
    刑法第30條第2 項規定，按正犯之刑減輕之。爰審酌被告除
    有過失傷害、酒醉駕車前科外，別無其他不良素行（有卷附
    臺灣臺中地方法院檢察署刑案資料查註紀錄表、臺灣高等法
    院被告前案紀錄表可參），然不知守法，貪圖私利，任意申
    辦行動電話SIM 卡出售他人供犯罪使用，使不法之徒藉此輕
    易遂行詐騙且難以追查，助長詐騙歪風，惟犯罪情節尚非重
    大，犯罪所得不多及犯後態度尚可等一切情狀，量處如主文
    所示之刑，並諭知易科罰金之折算標準。
據上論斷，應依刑事訴訟法第452 條、第273 條之1 第1 項、第
299 條第1 項前段、第310 條之2 ，刑法第30條第1 項前段、第
2 項、第339 條第1 項、第55條、第41條第1 項前段，刑法施行
法第1 條之1 ，判決如主文。
本案經檢察官林秀菊到庭執行職務。
中     華    民     國    100    年   4   月    29    日
                      刑事第九庭   法  官  劉敏芳
以上正本證明與原本無異。
如不服本判決應於收受判決後10日內向本院提出上訴書狀，並應
敘述具體理由。其未敘述上訴理由者，應於上訴期間屆滿後20日
內向本院補提理由書（均須按他造當事人之人數附繕本）「切勿
逕送上級法院」。
告訴人或被害人對於判決如有不服具備理由請求檢察官上訴者，
其上訴期間之計算係以檢察官收受判決正本之日期為準。
                                   書記官  陳錫威
中     華    民     國    100    年   4   月    29    日
附錄本案論罪科刑法條
刑法第339條第1項
意圖為自己或第三人不法之所有，以詐術使人將本人或第三人之
物交付者，處五年以下有期徒刑、拘役或科或併科一千元以下罰
金。